【裁判字號】    95,交簡上,200
【裁判日期】    951218
【裁判案由】    過失傷害
【裁判全文】
臺灣高雄地方法院刑事判決           95年度交簡上字第200號
上  訴  人
即  被  告  丙○○
上列上訴人因被告過失傷害案件，不服本院交通法庭民國95年6
月30日95年度交簡字第1742號第一審判決（聲請簡易判決處刑案
號：95年度調偵字第297 號）提起上訴，本院判決如下：
    主  文
上訴駁回。
    事  實
一、丙○○領有大貨車普通駕駛執照，於民國94年4 月9 日下午
    2 時50分許，其駕駛車牌號碼WD-8206 號自用小貨車，沿高
    雄市前鎮區○○○路55巷由東往西方向行駛，行經該路與復
    興三路97巷之無號誌且未劃分幹、支線道之交岔路口時，明
    知汽車行駛至該類交岔路口，左方車應暫停讓右方車先行，
    且依當時情形，天氣狀況晴、日間有自然光線、路面狀況乾
    燥無缺陷、無障礙物、視距良好，依其智識、能力並無不能
    注意之情事，竟疏未注意上情而貿然前行，適有乙○○騎乘
    車牌號碼ZJR-115 號輕型機車，沿某無名巷道南向往復興三
    路97巷直行而欲通過上開交岔路口，亦疏未注意行經無號誌
    交岔路口應減速慢行，乙○○機車前輪因而撞擊丙○○上開
    自用小貨車之右前車身，致乙○○人車倒地，並受有左側脛
    骨粉碎性骨折之傷害，丙○○於肇事後，撥打電話報警處理
    ，並留在事故現場，主動向前往事故現場處理，且尚不知肇
    事者為何人之員警坦承肇事，嗣並接受裁判。
二、案經乙○○及其法定代理人林倚楠告訴高雄市政府警察局前
    鎮分局移送臺灣高雄地方法院檢察署檢察官偵查後，聲請以
    簡易判決處刑。
    理  由
壹、對於證據能力之意見
一、按被告以外之人於審判外之言詞或書面陳述，除法律有規定
    者外，不得作為證據，刑事訴訟法第159 條第1 項定有明文
    。又被告以外之人於審判外之陳述，雖不符前4 條之規定，
    而經當事人於審判程序同意作為證據，法院審酌該言詞陳述
    或書面陳述作成時之情況，認為適當者，亦得為證據。當事
    人、代理人或辯護人於法院調查證據時，知有第159 條第1
    項不得為證據之情形，而未於言詞辯論終結前聲明異議者，
    視為有前項之同意，刑事訴訟法第159 條之5 亦定有明文。
    本件被害人乙○○於警詢中之陳述，為被告以外之人於審判
    外之言詞陳述，而卷附之道路交通事故調查報告表、道路交
    通事故現場圖、阮綜合醫院診斷證明書，則係被告以外之人
    於審判外之書面陳述，而公訴人及被告丙○○，就上開言詞
    及書面陳述，未於本院審理過程中聲明異議，本院並審酌前
    開言詞及書面陳述作成時之情況均屬正常，且與本案相關之
    待證事實具有關連性，認適當作為證據，依前開刑事訴訟法
    第159 條之5 之規定，認上開陳述均具有證據能力。
二、卷附高雄市政府交通局車輛行車事故鑑定委員會及高雄市車
    輛行車事故覆議鑑定委員會出具之鑑定意見書，雖係被告以
    外之人於審判外之書面陳述，然該等鑑定，分別係經檢察官
    、本院囑託下所為之鑑定，依刑事訴訟法第208 條規定，該
    等鑑定意見書應有證據能力。
貳、實體方面
一、訊據上訴人即被告坦承有於前開時、地，因其駕車過失而與
    被害人發生車禍事故，致被害人受有上揭傷害等事實，僅辯
    稱：被害人騎乘之機車是從小巷子出來，而伊當時所行駛的
    車道較大，所以被害人應有支線道車未讓幹線道車先行之疏
    失，本件車禍伊並無未讓被害人先行之過失云云。經查：
(一)、前揭犯罪事實，除被告上開供述外，並據被害人於警詢中陳
    述明確（見警卷第4 頁），復有本件道路交通事故調查報告
    表（見警卷第11、12頁）、道路交通事故現場圖（見警卷第
    13頁）、被害人於阮綜合醫院就診之診斷證明書（見警卷第
    14頁）、事故現場相片（見警卷第17至20頁）在卷可稽，則
    被告於前開時、地，駕駛車牌號碼WD-8206 號自用小貨車，
    與被害人騎乘之車牌號碼ZJR-115 號輕型機車發生車禍事故
    ，及被害人於車禍發生後，受有左側脛骨粉碎性骨折之傷害
    等事實，堪以認定。
(二)、按車輛行至無號誌之交岔路口，支線道車應暫停讓幹線道車
    先行。未劃分幹線道或支線道者，轉彎車應暫停讓直行車先
    行；如同為直行車或轉彎車者，左方車應暫停讓右方車先行
    ，道路交通安全規則第102 條第1 項第2 款定有明文。發生
    本件車禍事故之上開交岔路口，係一無號誌之交岔路口，且
    被告行駛中山二路55巷及被害人行駛之無名巷道，未經劃分
    幹線道或支線道等情，有前揭道路交通事故調查報告表、事
    故現場相片可佐。又本件車禍事故發生時，被告與被害人均
    係直行，而就相對位置而言，被告係左方車、被害人係右方
    車之事實，業據被告及被害人陳述在卷，並有前開道路交通
    事故現場圖可參。則依前揭道路交通安全規則第102 條第1
    項第2 款規定，被告自應讓被害人先行，而以被告領有大貨
    車普通駕駛執照情狀，其對於上開規定自應知之甚詳，並應
    於駕駛汽車時遵守前開規定，而本件事故發生時，並無不能
    注意之情事，被告竟疏未注意讓在其右方直行之被害人機車
    先行，以致肇事，其駕車行為自有過失。又被害人因本件車
    禍事故受有上開傷害之事實，業如前述，則被告之過失行為
    與被害人受有傷害間，顯有相當因果關係。
(三)、被告雖以前詞置辯，然關於幹線道、支線道之劃分及認定方
    式，依道路交通標誌標線號誌設置規則第59條、第172 條、
    第211 條、第224 條之規定，交岔路口需設有讓路標誌、讓
    路線或閃光紅燈者，方有劃分幹線道、支線道，並以有該等
    標誌、標線、號誌之道路為支線道，而以未設有讓路標誌、
    讓路線或設置閃光黃燈者為幹線道，發生本件車禍事故之上
    開交岔路口，並未設有上開標誌、標線、號誌，而無劃分幹
    線道、支線道之事實，業如上述，則被告以其行駛之道路較
    寬、而被害人行駛之道路較窄，認該交岔路口有劃分幹線道
    、支線道，進而謂被害人有支線道車未讓幹線道車先行之過
    失云云，即無可採。而本件經送高雄市政府交通局車輛行車
    事故鑑定委員會及高雄市車輛行車事故覆議鑑定委員會鑑定
    結果，亦均認被告駕車行經無號誌交岔路口，左方車未讓右
    方車先行為肇事原因，有該2 委員會之鑑定意見書在卷可參
    （見偵2 卷第5 頁、本院卷第24頁）。雖被害人駕車行經無
    號誌交岔路口未減速慢行，可認與有過失，惟仍無解於被告
    上揭過失犯行之成立。
(四)、綜上，本件事證明確，被告前揭過失傷害犯行，洵堪認定。
二、論罪科刑部分：
(一)、按行為後法律有變更者，適用行為時之法律。但行為後之法
    律有利於行為人者，適用最有利於行為人之法律，刑法第2
    條第1 項定有明文。查被告行為後，刑法業於95年7 月1 日
    修正公布施行，而修正後之刑法第33條第5 款規定「罰金：
    新臺幣1000元以上，以百元計算之」，與修正前之刑法第33
    條第5 款規定「罰金：1 元以上」相較，刑法分則中關於有
    罰金刑之規定者，在修法前最低度之法定刑係銀元1 元即新
    臺幣3 元（至罰金罰鍰提高標準條例第1 條，係關於最高度
    刑提高之規定，尚與最低度刑無關），而在修法後則係新臺
    幣1000元，比較修正前後之規定，修正後之規定較不利於行
    為人，是若行為人所犯罪行之法定刑有罰金刑者，即應依刑
    法第2 條第1 項前段規定，依行為人行為時即修正前之規定
    處斷（至亦於95年7 月1 日施行之刑法施行法第1 條之1 之
    規定，僅係規範如何將刑法分則罰金刑之單位由「銀元」轉
    換為「新臺幣元」，未就各該分則之實際內涵加以變更，尚
    不生新舊法比較之問題）。本件被告所犯刑法第284 條第1
    項前段之罪，其法定刑中有罰金刑，揆諸上開說明，自應適
    用修正前之規定處斷。另按，本件被告犯罪時之刑法第41條
    第1 項前段規定：「犯最重本刑為5 年以下有期徒刑以下之
    刑之罪，而受6 個月以下有期徒刑或拘役之宣告，因身體、
    教育、職業、家庭之關係或其他正當事由，執行顯有困難者
    ，得以1 元以上3 元以下折算一日，易科罰金」，又被告行
    為時之易科罰金折算標準，修正前之罰金罰鍰提高標準條例
    第2 條（現已刪除）規定，就其原定數額提高為100 倍折算
    1 日，則本件被告行為時之易科罰金折算標準，應以銀元10
    0 元以上300 元以下折算1 日，經換算為新臺幣後，應以新
    臺幣300 元以上900 元以下折算1 日。惟95年7 月1 日修正
    公布施行之刑法第41條第1 項前段則規定：「犯最重本刑為
    5 年以下有期徒刑以下之刑之罪，而受6 個月以下有期徒刑
    或拘役之宣告者，得以新臺幣1000元、2000元或3000元折算
    1 日，易科罰金」，比較修正前後之易科罰金折算標準，修
    正後之規定較不利於被告，是若被告經宣告得易科罰金之刑
    ，應依被告行為時即修正前之規定，定其易科罰金之折算標
    準。
(二)、核被告所為，係犯修正前刑法第284 條第1 項前段之過失傷
    害罪。被告於肇事後，立即撥打電話報警處理，並留在事故
    現場，主動向前往事故現場處理，且尚不知肇事者為何人之
    員警坦承肇事，嗣並接受裁判之事實，有本件交通事故談話
    紀錄表（見警卷第7 、8 頁）、本院公務電話紀錄（見原審
    卷第8 頁）附卷可佐，是被告於員警尚不知何人犯罪前，主
    動坦承其為肇事者，符合刑法第62條前段自首之規定，而前
    開刑法修正時，將自首之效力，由「應」減輕其刑修正為「
    得」減輕其刑，比較修正前後之規定，修正後之規定較不利
    於被告，故應依刑法第2 條第1 項前段規定，依修正前刑法
    第62條前段規定，減輕其刑。
(三)、原審因而適用修正前刑法第284 條第1 項前段、第62條前段
    、第41條第1 項前段，修正前罰金罰鍰提高標準條例第2條
    之規定，並審酌被告並無前科，素行良好，因一時駕駛不慎
    而肇事，致被害人受有骨折之傷害，而迄今未能與被害人達
    成和解，賠償被害人所受損失，惟被害人行經無號誌交岔路
    口未減速慢行，亦有過失等一切情狀，量處拘役50日，並諭
    知易科罰金之折算標準，經核原判決認事用法，均無不合（
    僅漏未引用罰金罰鍰提高標準條例第1 條前段之規定），量
    刑亦屬妥適，被告以原審未認定被害人有支線道車未讓幹線
    道車先行之過失為由，指摘原判決不當，提起上訴，為無理
    由，應予駁回。另原判決雖未及比較前開刑法修正前、後之
    適用，然上訴本院後，經比較新舊法，行為後之法律並非較
    有利於行為人，仍應依刑法第2 條第1 項前段之規定，適用
    行為時法，則原判決適用行為時法即無不當，自不構成撤銷
    事由，併此敘明。
據上論斷，應依刑事訴訟法第455 條之1 第3 項、第368 條，判
決如主文。
本案經檢察官甲○○到庭執行職務。
中    華    民    國    95    年    12    月    18    日
                  交通法庭    審判長法  官 李嘉興
                                    法  官 張金柱
                                    法  官 陳君杰
以上正本證明與原本無異。
不得上訴。
中    華    民    國    95    年    12    月    18    日
                                    書記官 陳昱良
附錄本判決論罪科刑之法條：
刑法第284 條第1 項：
因過失傷害人者，處6 月以下有期徒刑、拘役或500 元以下罰金
，致重傷者，處1 年以下有期徒刑、拘役或500 元以下罰金。


司法院資訊處製作；財團法人民間司法改革基金會備份。
